【裁判字號】    92,易,379
【裁判日期】    920320
【裁判案由】    侵占
【裁判全文】
臺灣板橋地方法院刑事判決                          九十二年度易字第三七九號
    公  訴  人  臺灣板橋地方法院檢察署檢察官
    被      告  丙○○
右列被告因侵占案件，經檢察官提起公訴（九十一年度偵緝字第九二號），本院判
決如左：
    主  文
丙○○無罪。
    理  由
一、公訴意旨略以：被告丙○○係設於臺北縣永和市○○路○段三號「賽門影音光碟
    租售中心」之負責人，為得利影視股份有限公司（下稱得利公司）之契約加盟店
    ，由得利公司提供被告丙○○軟硬體設備，供被告丙○○在其經營之營業場所供
    不特定人租賃，由其收取租金，雙方各取一半，但軟硬體設備仍為得利公司所有
    ，詎被告丙○○因經營不善，遂基於意圖為自己不法之所有，於民國九十年十二
    月間結束營業後，竟以變易持有為所有之意思，將得利公司所提供予其出租予他
    人影音產品及相關設備侵占入己。案經得利公司告訴偵辦。因認被告涉犯刑法第
    三百三十五條第一項之侵占罪嫌。
二、按，犯罪事實應依證據認定之，無證據不得推定其犯罪事實，又不能證明被告犯
    罪者，應諭知無罪之判決，刑事訴訟法第一百五十四條、第三百零一條第一項分
    別定有明文。次按，刑法上之侵占罪，須持有人變易其原來之持有意思而為不法
    所有之意思，始能成立，如僅將持有物延不交還或有其他原因致一時未能交還，
    既缺乏主觀要件，即難遽以該罪相繩，最高法院二十三年上字第一九一五號、六
    十八年台上字第三一四六號著有判例意旨可資參照。
三、查本件公訴人認被告丙○○涉犯侵占罪嫌，無非係依告訴人之指訴及雙方所簽立
    之得利影視數位聯盟契約第九條第二項約定，認被告於契約有效期間屆至或終止
    時，應於七日內返還全數軟硬體設備，而被告於九十年十二月間結束營業後，未
    立即通知告訴人取回前開設備，並有存證信函及上開契約影本各一份附卷可稽，
    為其論據。訊據被告在偵審中固坦承於九十年十二月間結束營業後，未立即將上
    開軟硬體返還告訴人，惟堅詞否認有何侵占犯行，辯稱：伊確實是沒有按照契約
    約定返還軟硬體設備，但伊並沒有要侵占上開設備之意，伊是因為在結束營業後
    需要一段時間調適心情，並非惡意不還，且因原與伊接洽之告訴人公司甲○○業
  務轄區變更，在交接期間，伊不認識新的業務，而告訴人應可以經由同業找到伊
    ，伊後來是主動與告訴人公司之楊鴻源副理聯絡返還全部設備等語。
四、經查，本件告訴代理人乙○○在本院審理時指稱：被告未返還之前開軟硬體設備
    係包括條碼讀取機、終端機、收據機、桌上型數據機及ＶＣＤ、ＤＶＤ光碟片數
    百片，目前已全數取回等語，並提出撤櫃回收對帳單一份附卷可稽。而訊之證人
    即告訴人公司業務員甲○○證稱：被告於九十年十月或十一月間是有跟伊提過其
    可能要停業，但其日期尚未確定，所以並沒有提到要取回設備之問題，後來因伊
    業務交接，不清楚被告有無再與其他人聯絡等語，另證人即告訴人公司業務主任
    楊鴻源證稱：伊公司新的業務是有跟伊回報被告即將收店，後來就一直聯絡不到
    被告，直到輾轉透過被告的朋友請其與我們聯絡，被告後來才主動跟我們聯絡去
    取回設備等語。參互以觀，被告在停業之前既未對告訴人隱瞞其即將停業之事實
    ，且嗣後已將告訴人公司之上開軟硬體設備全數歸還，而觀諸卷附撤櫃回收對帳
    單上所載前開ＶＣＤ、ＤＶＤ光碟片均係屬於電影、影集之內容，而條碼讀取機
    、終端機、收據機、桌上型數據機等設備，被告亦善加保管，以該等物品之可利
    用性，被告既均未加以處分，實難僅因其遲延交還，即遽認其有侵占之意圖；再
    參以依雙方所簽立之得利影視數位聯盟契約書第一條之約定，契約有效期間係至
    九十一年五月三十一日止，而依告訴人之指訴及所提出之存證信函內容亦難認其
    在被告停業後已對之為書面或口頭終止契約之意思表示，是告訴人能否依前開契
    約第九條第二項「契約之有效期間屆至時或終止時，若甲（指告訴人）、乙（指
    被告）雙方未另訂新約時，乙方須於七日內將所有各項商品及電腦設備全數歸還
    甲方」之約定，以「契約之有效期間屆至或終止」而主張被告應於七日內返還前
    開軟硬體設備，要非無疑。從而，自難僅因告訴人無法即時聯絡到被告，而被告
    亦未在停業後立即主動與告訴人聯絡，致遲延交還上開軟硬體設備，而遽認被告
    涉犯前開侵占罪嫌。
五、綜上所述，本件被告既無不法所有之意圖，尚難僅因其一時延未交還前開軟硬體
    設備，而遽以首揭罪責相繩。此外，復查無其他積極之證據足資證明被告有何侵
    占犯行，是不能證明被告犯罪，揆諸首開說明，自應為被告無罪之諭知。
據上論斷，應依刑事訴訟法第三百零一條第一項，判決如主文。
本案經檢察官楊四猛到庭執行職務
中      華      民      國      九十二      年      三    月    二十    日
                                  臺灣板橋地方法院刑事第六庭
                                          法  官  王  士  珮
右正本證明與原本無異。
如不服本判決，應於判決送達後十日內，向本院提出上訴狀。
                                          書記官  廖  婷  璇
中      華      民      國      九十二      年      三    月    二十    日


司法院資訊處製作；財團法人民間司法改革基金會備份。
